【裁判字號】    95,上易,73
【裁判日期】    950329
【裁判案由】    贓物
【裁判全文】
臺灣高等法院高雄分院刑事判決          95年度上易字第73號
上  訴  人
即  被  告  戊○○
上列上訴人因贓物案件，不服臺灣屏東地方法院94年度易字第43
0 號中華民國94年12月21日第一審判決（起訴案號：臺灣屏東地
方法院檢察署94年度偵字第1597號），提起上訴，本院判決如下
：
     主  文
上訴駁回。
     事  實
一、戊○○從事中古五金修理買賣業務，明知鍾駿宏（竊盜部分
    業經原審法院判刑確定）持有之下列物品均係來源不明之贓
    物，竟基於故買贓物之概括犯意，連續於下列時、地故買贓
    物：
  (一)民國（下同）93年11月16日上午6 時許，在屏東縣內埔鄉○○村○○路54巷106 號其母陳曾貴洪住處，以新臺幣（下同
    ）15,000元之代價，向鍾駿宏購買其所竊得之鐵柱200 支（
    為丁○○所有，於93年11月15日凌晨2 時許，在屏東縣潮州
    鎮○○里○○路22巷58號空地處失竊）。
  (二)於93年11月間下旬某日，在上開處所，以500 元之代價，向
    鍾駿宏購買其所竊得之汽車音響（為己○○所有，於93年11
    月20日晚上11時許，在屏東縣內埔鄉○○村地○路○ 號道路
    旁之車牌號碼WD－3335號自小客車內失竊）。
  (三)於93年12月11日上午7 、8 時許，在上開處所，以1,000 元
    之代價，向鍾駿宏購買其所竊得之鴨飼料10包（為乙○○所
    有，於93年12月11日凌晨2 時許，在屏東縣林邊鄉○○道路
    旁乙○○經營之鴨寮失竊）。
  (四)於93年12月間某日，在上開處所，以3,000 元之代價，向鍾
    駿宏購買其所竊得之電腦主機、螢幕、鍵盤、監視器、錄放
    影機、掃瞄器、相片擷取器、印表機、喇叭等物（為甲○○
    保管，係屬屏東縣萬巒鄉五溝村社區公物，於93年12月1 日
    中午12時30分許，在屏東縣萬巒鄉○○村○○路46號2 樓守
    望相助辦公室內發現失竊），隨即於同日以4,000 元之價格
    轉售予不知情之莊添貴。
  (五)於93年12月20日上午，在上開處所，以800 元之代價，向鍾
    駿宏購買其所竊得之洗衣機（為丙○○所有，於93年12月20
    日凌晨2 時許，在屏東縣潮州鎮○○路198 號失竊）。嗣鍾
    駿宏所犯竊盜案件為警查獲後，經警循線查獲上情。
二、案經屏東縣警察局內埔分局報告臺灣屏東地方法院檢察署檢
    察官偵查起訴。
    理  由
壹、程序方面
    按被告以外之人於審判外之言詞或書面陳述，除法律有規定
    者外，不得作為證據；又被告以外之人於審判外之陳述，雖
    不符刑事訴訟法第159 條之1 至第159 條之4 之規定，而經
    當事人於審判程序同意作為證據，法院審酌該言詞陳述或書
    面陳述作成時之情況，認為適當者，亦得為證據；另當事人
    、代理人或辯護人於法院調查證據時，知有第159 條第1 項
    不得為證據之情形，而未於言詞辯論終結前聲明異議者，視
    為有前項之同意，刑事訴訟法第159 條第1 項、第159 條之
    5 分別定有明文。本件檢察官、辯護人及被告於本院審判程
    序時，就原審判決所引用各項證據（含傳聞證據、非傳聞證
    據及符合法定傳聞法則例外之證據）之證據能力均明示無意
    見（見本院卷第19頁），且於本院言詞辯論終結前，檢察官
    、辯護人及被告對於卷附具有傳聞證據性質之證據（如證人
    鍾駿宏、丁○○、己○○、乙○○、甲○○、丙○○、莊添
    貴等之警詢陳述），既均已知其情，均未聲明異議（被告於
    原審審理時爭執證人鍾駿宏警詢陳述之證據能力，惟於本院
    理理時未再爭執其證據能力），本院認該具有傳聞證據性質
    之證據，並無任何違法取證之不適當情形，以之作為證據使
    用係屬適當，自得採為認定被告犯罪事實之證據。
貳、實體方面
一、訊據上訴人即被告戊○○（下稱被告）對其於上揭時地，向
    鍾駿宏購買上揭電腦主機及丙○○所有之洗衣機之事實供承
    不諱，惟矢口否認有何故買贓物犯行，辯稱：伊向鍾駿宏購
    買上揭電腦、洗衣機時，不知道該物品是贓物；至於鴨飼料
    是伊母親陳曾貴洪向鍾駿宏買的，伊沒有購買鐵柱及汽車音
    響云云。
二、經查：
  (一)上開丁○○所有之鐵柱200 支、己○○所有之汽車音響、乙○○所有之鴨飼料10包、甲○○保管之電腦主機等物、丙○○所有之洗衣機等，均係證人鍾駿宏於上開時、地竊取等情
    ，業據證人鍾駿宏於原審審理時證述甚詳（見原審卷第32至
    35 頁）， 核與證人即被害人丁○○、己○○、乙○○、甲○○、丙○○於警詢中證述失竊情節相符，復有甲○○、丙○○出具之贓物認領保管單2 張在卷可稽（見警卷第17、21
    、23、28、34、41、42頁）；且證人鍾駿宏因上開竊盜犯行
    ，經原審法院以94年度易字第39號判處有期徒刑1 年2 月確
    定，亦有原審法院判決書1 份附卷可稽（見原審卷第45至51
    頁），足認上開物品均係丁○○等人失竊之贓物無誤。另鍾
    駿宏竊取丁○○所有之鐵柱為200 支，而販賣予被告之鐵柱
    亦為200 支一情，已經證人鍾駿宏於原審審理時證述甚詳，
    並有上開判決書足憑（見原審卷第43頁），故公訴人認鍾駿
    宏販賣予被告之鐵柱為100 多支，容有誤會。
  (二)上開物品均係證人鍾駿宏竊取後販賣予被告，且係證人鍾駿
    宏所犯竊盜案件為警查獲後，經證人鍾駿宏之供述，始循線
    查獲等情，業據證人鍾駿宏於警詢、偵查中及原審審理時證
    述甚詳（見警卷第1 至3 頁、偵卷第45頁、原審卷第32至35
    頁）。而自93年9 月間起至93年12月23日止，鍾駿宏連續犯
    16件竊盜案件一節，亦有原審法院上開判決書足稽。再上開
    物品中除甲○○保管之電腦主機等物於失竊時曾報警外，其
    他丁○○所有之鐵柱、己○○所有之汽車音響、乙○○所有
    之鴨飼料、丙○○所有之洗衣機等，丁○○等人於失竊時均
    未曾報案等情，復據證人丁○○、己○○、乙○○、甲○○
    、丙○○於警詢中證述甚詳。證人鍾駿宏既係於竊盜案件為
    警查獲後，自白警員亦未發現之竊盜案件，且僅將16件竊盜
    案件中之5 件贓物處分情形，供述販賣予被告，其他11件則
    未推稱販賣予被告，足認證人鍾駿宏並無誣陷被告之虞，是
    證人鍾駿宏之證述，應堪採信。故被告辯稱未向鍾駿宏購買
    丁○○所有之鐵柱、己○○所有之汽車音響、乙○○所有之
    鴨飼料云云，顯係卸責之詞，不足採信。而被告自白向鍾駿
    宏購買甲○○保管之電腦主機等物、丙○○所有之洗衣機，
    並將電腦主機等物轉售不知情之莊添貴等情，核與證人鍾駿
    宏、莊添貴證述相符，足認被告之此部分自白與事實相符，
    應堪採信。
  (三)證人陳曾貴洪雖於原審審理時證稱：當天上午7 、8 時許，
    伊在洗豬舍時，有個人問伊要不要買飼料，伊剛好沒有飼料
    ，那人說1 包300 元，伊認為很便宜就買10包，下午再到豬
    舍，就看到有人帶警察過來了，帶警察來的那個人說飼料是
    他的，伊就讓那人載回去，飼料是伊買的云云；證人鍾駿宏
    於原審審理對質時，亦翻異前詞證稱：時間已久，伊忘記鴨
    飼料是賣給誰云云（原審卷第37頁）。惟查鍾駿宏所竊取之
    鴨飼料係與被告本人交易之事實，業據證人鍾駿宏於警詢時
    證述在卷（見警卷第2 頁背面），且於原審審理時明確證稱
    ：「（你在這5 次交易過程中，有無見過被告母親？）有，
    我沒有與被告母親交易。這5 次都是與被告接洽。」、「（
    鴨飼料也是與被告接洽？）是的。」等語。再鍾駿宏係於93
    年12月11日凌晨2 時許，在屏東縣林邊鄉○○道路旁乙○○
    經營之鴨寮，竊得鴨飼料10包後，於同日上午即販賣處分贓
    物。嗣於同年月23日鍾駿宏為警查獲後，翌日（即24日）方
    帶同警員至陳曾貴洪住處尋找贓物等情，已據證人鍾駿宏於
    原審審理時證述在卷（見原審卷第37頁），核與證人乙○○
    證述失竊時間相符，故證人鍾駿宏此部分之證述與事實相符
    ，足堪採信。準此，證人陳曾貴洪證述之購買鴨飼料時間，
    顯與證人鍾駿宏竊取及販賣鴨飼料時間不符，是陳曾貴洪證
    述鴨飼料是伊購買云云，因與事實不實，而證人鍾駿宏翻異
    之證詞，核屬迴護被告之詞，均不足採信。
  (四)被告係以流動攤販之方式，經營中古五金修理買賣為業，業
    據被告於本院審理時供述在卷（見本院卷第32頁）；而被告
    與鍾駿宏交易之地點，係在被告之母位於屏東縣內埔鄉○○
    村○○路54巷106 號住處，該處為獨棟房屋，四周種植檳榔
    ，並未供作中古物交易地點一節，亦據證人陳曾貴洪、鍾駿
    宏、莊添貴於原審審理時證述在卷（見原審卷第35、36頁背
    面、38頁），互核一致，是被告並非以該處為其固定經營中
    古五金修理買賣處所之事實，即堪認定。被告既非在該處所
    懸掛招牌營業，且該處所地處僻靜，又在檳榔樹環繞之中，
    倘非他人告知，一般人實無從知悉被告在該處低價收購中古
    物。而證人鍾駿宏係因其他竊盜之友人告知，得知被告低價
    收購中古物，才將其竊得之上開物品運送至上開陳曾貴洪住
    處，低價出售予被告一節，亦經證人鍾駿宏證述在卷（見偵
    查卷第45頁、原審卷第35頁），且被告於警詢中亦自承在交
    易前不認識鍾駿宏等語在卷，是被告鍾駿宏上開證述，核與
    事實並無不符，自堪採信。再參以被告向鍾駿宏購得甲○○
    保管之電腦主機等物後，隨即於同日轉售予莊添貴，足認被
    告並非因自己需求而向鍾駿宏購買上開電腦主機等物。又被
    告以經營中古五金修理買賣為業，且為年逾50餘歲之成年人
    ，社會經歷豐富，對鍾駿宏販賣上開物品之價格，顯低於一
    般市價，自難諉為不知。另鍾駿宏於1 月餘之時間內，先後
    5 次販售種類差異甚大之鐵柱、汽車音響、鴨飼料、電腦主
    機、洗衣機等物，以被告曾於85年間因贓物案件，經原審法
    院判處有期徒刑8 月，緩刑4 年確定，及分別於91、92、93
    年間多次因涉及贓物案件，經臺灣屏東地方法院檢察署檢察
    官偵辦後為不起訴處分之素行經驗（見臺灣高等法院被告前
    案紀錄表），應知鍾駿宏持有之物均屬來源不明之贓物甚明
    。被告從事中古五金修理買賣多年，短時間內以遠低於市價
    之價格，向不認識之鍾駿宏購入種類差異甚大之上開物品，
    足見被告於買受上開物品時，顯已明知上開物品為來歷不明
    之贓物。
  (五)綜上所述，被告所辯係屬卸責之詞，不足採信。本案事證明
    確，被告故買贓物犯行堪以認定。至被告於本院審理時聲請
    傳喚賴俊廷到庭作證一節，惟查本件上開贓物均係證人鍾駿
    宏持往販賣於被告，證人賴俊廷並不認識被告之事實，業據
    證人賴俊廷於警詢時證述明確（見偵查卷第7 頁），證人賴
    俊廷既未與被告有所接觸，自難為被告是否有故買贓物犯意
    之證明。且本件事證已明，自無再傳喚證人賴俊庭到庭作證
    之必要，附此敘明。
三、核被告所為，係犯刑法第349 條第2 項之故買贓物罪。被告
    先後多次犯行，時間緊接，犯罪構成要件相同，顯係基於概
    括犯意反覆為之，應依連續犯之規定論以一罪，並加重其刑
    。
四、原審認被告罪證明確，因而適用刑法第56條、第349 條第2
    項、第41條第1 項前段、罰金罰鍰提高標準條例第1 條前段
    、第2 條之規定，並審酌被告素行不佳，故買贓物，致使被
    害人財物追償倍增困難，檢警單位偵辦竊嫌困難度因而提高
    ，犯後飾詞圖卸，態度不佳等一切情狀，以公訴人求處有期
    徒刑3 年6 月過重，而量處有期徒刑6 月，並諭知易科罰金
    之折算標準，經核原判決認事用法均無不合，量刑亦甚妥適
    。被告上訴意旨，猶執陳詞否認犯罪，為無理由，應予駁回
    。
據上論斷，應依刑事訴訟法第368條，判決如主文。
本案經檢察官許月雲到庭執行職務。
中    華    民    國    95    年    3     月    29    日
                  刑事第四庭    審判長法  官 蕭權閔
                                      法  官 陳吉雄
                                      法  官 林水城
以上正本證明與原本無異。
本判決不得上訴。
中    華    民    國    95    年    3     月    29    日
                                      書記官 吳新貞
附錄本判決論罪科刑法條：
中華民國刑法第349條第2項
搬運、寄藏、故買贓物或為牙保者，處5 年以下有期徒刑、拘役
或科或併科1 千元以下罰金。


司法院資訊處製作；財團法人民間司法改革基金會備份。
